【裁判字號】    92,訴,1198
【裁判日期】    920620
【裁判案由】    護照條例
【裁判全文】
臺灣臺中地方法院刑事判決                        九十二年度訴字第一一九八號
    公  訴  人  臺灣臺中地方法院檢察署檢察官
    被      告  乙○○
    選任辯護人  沈朝江律師
右列被告因
判決如左：
    主  文
乙○○無罪。
    理  由
一、本件公訴意旨略以：緣被告乙○○於民國九十年十月間，欲以丙○○（另為不起
    訴處分）為假結婚之人頭，使大陸地區女子假結婚入境，遂向丙○○取得其身分
    證、相片，再交由台中市某家旅行社送件申辦而持有丙○○之護照（護照號碼：
    000000000），嗣因丙○○反悔表示不願與大陸地區女子假結婚，卻疏未取回上
    開護照。被告乙○○即趁機與不詳人蛇集團基於共同犯意之聯絡，將該護照交予
    不詳之人蛇集團變造成姓名為「陳飾欣」之人所有，且由不詳之人於九十一年九
    月八日，在桃園中正國際機場，以美金一萬三千元之代價，販售給大陸地區女子
    劉雲云（業已遣送出境）使用，並約定抵達美國舊金山後才支付費用，劉雲云持
    該護照在機場Ａ五號登機門行使，欲搭乘聯合航空ＵＡ八四四號前往美國舊金山
    之班機時，為警當場查獲，並扣得上開變造之護照一本。因認被告乙○○涉犯護
    照條例第二十四條第二項、第一項之行使變造護照罪嫌云云。
二、按犯罪事實，應依證據認定之，無證據不得推定其犯罪事實。又不能證明被告犯
    罪者，應諭知無罪之判決，刑事訴訟法第一百五十四條、第三百零一條第一項分
    別定有明文。而認定不利於被告之事實，須依積極證據，苟積極證據不足為不利
    於被告事實之認定時，即應為有利於被告之認定，更不必有何有利之證據，此有
    最高法院四十年度台上字第八六號、三十年度上字第八一六號判例可資參照。又
    被告否認犯罪事實所持之辯解，縱屬不能成立，仍非有積極證據足以證明其犯罪
    行為，不能遽為有罪之認定，最高法院亦有三十年上字第一八三一號判例可資參
    照。再，事實之認定，應憑證據，如未能發現相當之證據，或證據不足以證明，
    自不能以推測或擬制之方法，以為裁判基礎，最高法院四十年度台上字第八十六
    號亦著有判例可循。
三、本件公訴人認被告乙○○涉犯護照條例第二十四條第二項、第一項之行使變造護
    照罪，無非以右揭事實業據證人劉雲云於警訊時證述明確，並有丙○○之護照申
    請書影本一份、鑑識說明、登機證各一張、變造之護照一本在卷可稽，且被告乙
    ○○於偵查中未能提供任何資料以查考所辯屬實，而依被告係最後持有丙○○護
    照及其曾與人蛇集團共犯偽造文書、妨害風化犯行，認定該護照係被告交予不詳
    之人蛇集團變造等情，為其主要論據。訊據被告乙○○固坦承於九十年十月間曾
    代辦丙○○護照並持有一節，惟堅詞否認有何公訴人所指行使變造護照條例之犯
    行，並以：伊於前案（本院九十一年度訴字第九一三號）案發後，即於九十一年
    一月間囑託其家人，將置於其汽車後車廂之犯罪相關資料均丟棄在伊住處後面之
    回收場，伊並未將丙○○之護照交予其他人變造，更未加以行使等語資為抗辯。
四、經查：
（一）被告乙○○前於九十年八月間，與戴世興（為假結婚人頭）、蘇中本（車伕）
      等人，利用與大陸地區女子假結婚、待其來台後真賣淫之方式牟利所涉之妨害
      風化等案件，經本院於九十一年五月十四日以九十一年度訴字第九一三號（以
      下簡稱前案）判處被告乙○○有期徒刑二年，緩刑五年，有上開判決書一份附
      卷可稽。至本件丙○○之護照乃係於前案被告原擬當作假結婚人頭之用，然因
      丙○○反悔不願充當人頭與大陸女子假結婚，始由被告乙○○持有而未交予丙
      ○○等情，業據被告乙○○及證人丙○○供證明確。而證人丙○○於航空警局
      刑警隊訊問時，最後供陳其交付身分證、相片予被告乙○○辦理護照之時間為
      九十年九月間，此與被告所供稱之九十年十月間相近，亦與該護照係於九十年
      十月二十三日送件申請（有丙○○之護照申請書影本一份附於偵查卷二十四頁
      可按），時點上較為相符，可以認定證人丙○○係於九十年九月、十月間，將
      其身分證及相片交予被告乙○○辦理護照使用無訛。
（二）質之被告乙○○於九十一年十月三十一日警訊時即供稱：「我是於九十年十月
      中旬將丙○○的身分證正本及相片交至旅行社。而丙○○的護照及台胞證是在
      送件後約過一個禮拜就拿到了，丙○○護照及台胞證已經被我丟棄，丙○○他
      知道，因為我有跟他說護照及台胞證已經核准，要他和我約時間一起去大陸辦
      理假結婚，而他當時卻反悔。」、「我於九十年十二月間將其（指丙○○）護
      照及台胞證丟棄，我叫我母親（唐張彩箱）拿去丟掉的，至於我母親將證件丟
      在何處我並不知道，我因為九十年十一月二十八日到大陸，一直到九十一年一
      月二十四日才回來，．．．」、「當時因為我作與大陸女子假結婚的事情被發
      現，所以我打電話請我母親將我車內相關的文件資料丟棄，才會將丙○○的護
      照及台胞證丟棄」等語，而證人甲○○於本院審理時證稱：伊於在九十年十二
      月間，農曆過年前，有事需要用車，本欲向被告乙○○借用，因被告當時人在
      大陸，故以電話與被告聯絡取得同意後，向被告之母拿取鑰匙借車使用，當天
      伊上完傳銷課程拿資料要去放在後車廂，有看到一透明塑膠袋裡面有放照片，
      好奇之下打開觀看，見到裡面有十多張照片、一本護照及一些表格等語，另證
      人即被告之母唐張彩霜於本院審理時亦證稱：有警察到伊家中要找被告，伊才
      打電話到大陸告訴被告有警員在找他，被告即要伊將他車子後車廂的東西都丟
      掉，伊就將後車廂內的文件等物品夾在一些報紙內，拿到隔壁的廢棄物回收場
      丟棄等語。參以大陸地區女子劉雲云於九十一年九月八日在桃園中正國際機場
      被查獲後，於警訊時供稱：伊持用上開護照是蛇頭在中正機場給我的，蛇頭是
      男的，臉瘦瘦的，大約四十多歲，一百七十幾公分等語，而本件被告乙○○之
      臉型及體型均是胖胖圓圓的，且尚未三十歲，足見被告並非販售護照之人。再
      者，被告乙○○既約於九十年十月底即已取得丙○○之護照，且變造護照販售
      價值不菲，經變造後自當早日脫手，豈有遲至於九十一年九月八日始販售他人
      之理？末以，綜觀全卷卷證資料，並無任何證據足資證明被告乙○○有將丙○
      ○之護照交予人蛇集團加以變造之情，公訴人以被告乙○○係最後持有丙○○
      護照及其曾與人蛇集團共犯偽造文書、妨害風化犯行，據以推定該護照係被告
      交予不詳之人蛇集團變造，尚屬無據。此外，復查無其他積極證據足認被告乙
      ○○有何公訴人所指之行使變造護照之犯行，既不能證明被告犯罪，揆諸首揭
      說明，自應依法為被告無罪之諭知。
據上論斷，應依刑事訴訟法第三百零一條第一項，判決如主文。
本案經檢察官陳松吉到庭執行職務。
中      華      民      國    九十二    年     六       月     二十     日
                                        臺灣臺中地方法院刑事第七庭
                                            法  官  曾  佩  琦
右正本證明與原本無異。
如不服本判決，應於送達後十日內向本院提出上訴狀 （須附繕本） ，上訴於台灣高
等法院台中分院。
                                            書記官
中      華      民      國    九十二    年     六       月     二十     日


司法院資訊處製作；財團法人民間司法改革基金會備份。
